臺灣臺北地方法院民事判決　　　　　　　94年度訴字第1219號
原　　　告　甲○○
訴訟代理人　鄭仁哲律師
　　　　　　楊明廣律師
　　　　　　胡智忠律師
被　　　告　丙○○
訴訟代理人　乙○○
上列當事人侵權行為損害賠償事件，經本院刑事庭裁定移送民事
庭審理，本院於中華民國94年5月13日言詞辯論終結，判決如下
：
    主  文
被告應給付原告新台幣參拾捌萬捌仟壹佰捌拾伍元，及自民國93
年9月15日起至清償日止按週年利率百分之五%計算之利息。
原告其餘之訴駁回。
訴訟費用由被告負擔分之三分之一；餘由原告負擔。
本判決第一項於原告以新台幣壹拾參萬元供擔保後，得假執行。
但被告得以新台幣參拾捌萬捌仟壹佰捌拾伍元為原告預供擔保後
，免為假執行。
原告其餘假執行之聲請駁回。
    事  實
（一）被告於民國（下同）92年3月19日下午四時四十分，駕駛
      車號G5─8296號自小客車，沿台北縣新店市○○路由東往
  　  西方向行駛，行經台北縣新店市○○路八號前（北新國小
    　大門前）時，原應注意汽車行近行人穿越道前，應減速慢
      行，遇有行人穿越時，無論有無交通警察指揮或號誌指示
      ，均應暫停讓行人先行通過，且依當時狀況，又無不能注
      意之情形，竟疏未注意原告正橫越行人穿越道之狀況，不
      慎撞擊由南往北橫越行人穿越道之原告，造成原告彈起撞
      到車前擋風玻璃後再掉落地面，受有頭部外傷合併頭皮血
      腫及頸部、腰部椎間盤突出合併頸神經、腰神經壓迫之傷
      害，並經鈞院刑事庭判決被告有罪確定在案。系爭車禍事
      件原告無任何過失可言。而原告因被告之駕車不慎行為而
      導致身體及健康受到傷害。是以，原告所受之傷害與被告
      之侵權行為間具有因果關係，被告自應依民法第184條、
      第191條之2、第193條和第195條等規定對原告負損害賠償
      責任。爰請求判決被告應給付原告新台幣（下同）1,375,
      890元整及自附帶民事起訴狀繕本送達之翌日起至清償日
      止按年利率百分之5計算之利息。並願供擔保，請准宣告
      假執行。
（二）為此，原告謹將所請求賠償之項目及金額整理如下：
  １、物品損失部分︰本件車禍事故造成原告所有之雨傘（價值
　　　100元）、手錶（價值300元）及磁碟片和盒子（價值150
  　　元）損壞而不堪使用。此部份損害計550元。
２、醫療費用部分︰原告共計支出醫療費用52,195元。且原告
　　　除了至西醫院進行治療外，並有至國術館進行推拿及使用
  　　傳統療法，共分別花費4,800元及15,000元，計19,800元
    　。
３、勞動收入減少部分︰原告於受傷前本於所任職之新莊市頭
　　　前國小除擔任班級導師外並有擔任班級課後活動輔導老師
  　　之工作，每個月均有課後活動教師鐘點費約10,000元之收
    　入。然因本件車禍致原告受傷之故，使原告自92年3月20
　　　日起至93年2月28日止共合計11個月無法擔任班級課後活
  　　動輔導老師之工作，而減少課後活動教師鐘點費80,000元
    　（10,000＊8＝80,000）（扣除寒暑假共3個月）之收入，
      被告就此部分原告所減少之勞動收入計80,000元部分自應
  　　負起賠償責任。又依國立成功大學醫學院附設醫院之診斷
    　證明書和收據，可知，原告長時間均持續在國立成功大學
      醫學院附設醫院進行治療和復健，而無法擔任班級課後活
      動輔導老師之工作，此亦有診斷證明書和中斷原任職務證
      明書可資為證。
４、增加生活費用部分︰原告因本件車禍事故受有頭部外傷合
　　　併頭皮血腫及頸部、腰部椎間盤突出合併頸神經、腰神經
  　　壓迫之傷害，原告為減緩血腫傷害及保護腰頸椎傷勢不再
    　擴大，原告乃購買冰枕（敷頭後血腫）450元、冰眼罩（
      敷前額血腫）80元、塑膠手套一包（裝熱水熱敷用）80元
      、護腰帶2,600元、護脖軟墊250元、護膝套800元、熱電
      毯2,000 元、脖子用電毯2,000元、酸痛藥膏貼布5,000元
      、正骨水1,350元、中藥包10,000元及進出醫院所使用之
      口罩1,875元（含3MR95口罩3個及外科手術用口罩）以供
      使用。且因原告受有上開傷勢無法自行洗頭，而需由他人
      代為洗頭，此部份共額外支出10,000元。另原告為治療上
      之必要乃於台南水都水療世界及關子嶺溫泉進行復健，共
      計分別花費4, 800元（門票80＊60＝4800）及6,000元（
      月卡2000＊3＝6000）（原證三號）。以上共合計47,285
      元。
５、看護費用部分︰原告之妹妹及母親於原告受傷後為看護原
　　　告，乃分別於92年3月20日及3月21日請假至台北照顧原告
  　　。原告因此需額外交通費及受有相當於看護費用（即其等
    　減少之工作收入）之損失，共計4,480元。
６、交通費用部分︰原告至各醫院治療及至復健場所所支出之
　　　交通費用︰臺大醫院2次來回，共計480元（120＊2＊2＝
  　　480）。新象眼科診所1次來回，共計180元（90＊2＊1
    　＝180）。中興醫院1次來回，共計300元（150＊2＊1＝30
  　　0）。成大醫院224次來回，共計44,800元（100＊2＊224
    　＝44800）。永華中醫復健25次來回，共計7,500元（15
　　　0＊2＊25＝7500）。台中復健29次來回，油錢和過路費共
  　　計48,720 元（840＊2＊29＝48720）。關子嶺溫泉復健60
　　　次來回，油錢和過路費共計48,000元（400＊2＊60＝480
  　  00）。水都水療復健90次來回，共計21,600元（120＊2
  　　＊90＝21600）以上合計171,580元。
７、慰撫金部分：原告因本件車禍事故致使其頸部及腰部受到
　　　嚴重之傷害，造成其日常生活極為不便，而需他人從旁照
  　　料，至今上開傷勢仍在持續復建中，不知何時才能完全痊
    　癒。且原告一想到車禍發生當時至今仍心有餘悸，時常從
      惡夢中驚醒。本件車禍事故所造成原告精神上之創傷實難
  　　以回復，且被告至今仍不願意負起賠償責任，更使原告受
    　到二次傷害。為此，被告應賠償原告1,000,000元之慰撫
      金，以資慰藉原告精神上所受之損害。以上合計1,375,89
      0元。
（三）原告非僅受有頭部外傷，仍有其他傷害：原告於本件車禍
      發生當時至耕莘醫院進行醫療，雖僅檢查出受有頭部外傷
      合併頭皮血腫之傷害。然原告身體卻仍時時有酸痛和麻木
      之感覺存在，而無法痊癒。為此，原告乃至國立成功大學
      醫學院附設醫院進行詳細檢查，赫然發現原告受有頸、腰
      椎椎間盤突出併神經根病變之傷害，是本件原告之請求自
      有理由。
二、被告抗辯略以：
（一）本件原告主張之交通事故，被告對鈞院93年交易字第260
      號判處有期徒刑三月並得易科罰金確定等並無意見。惟系
      爭肇事地點設有閃黃燈號誌及行人穿越道之地點，行人穿
      越道前並設有手控之號誌變換器，行人欲穿越人行道前應
      按下變換器，待其變為綠燈時始可通行，才能確保行人之
      安全；然原告並未如此做，而直接穿越行人穿越道，才與
      方向為閃黃燈號誌之被告發生車禍。又依當時的天候視線
      原告在相當距離前即可看見被告所駕駛之車輛，只要稍微
      放慢腳步即可避免車禍之發生，又本件車禍並非如原告所
      稱為正面撞擊，並彈跳至擋風玻璃前，實為與被告之左後
      視鏡擦撞，其所持之雨傘插破擋風玻璃，從原告所受之傷
      害並無腿部之傷害應可證明。查「損害之發生或擴大，被
      害人與有過失者，法院得減輕賠償金額或免除之。」、「
      重大之損害原因，為債務所不及知，而被害人不欲促其注
      意或怠於避免或減少損害者，為與有過失。」民法第217
      條定有明文。爰請求判決駁回原告之訴，如為不利之判決
      ，被告願供擔保請準免為假執行。
（二）就原告請求賠償之項目及金額之抗辯：
  １、按本件車禍發生後，原告所受之損害，經車禍當日之耕莘
      醫院急診，及隔日至國立台灣大學醫學院附設醫院診治，
      均僅記載頭部外傷合併血腫，而前述之起訴狀及判決書亦
      如是記載，而非如原告所稱之頸部、腰部椎間盤突出合併
      頸神經、腰神經壓迫之傷害。故原告所請求第二醫療費用
      部分、第三勞動收入部分、第四之增加生活費用部分、第
      五之看護費用部分、第六之交通費用部分，幾乎全與本件
      車禍造成傷害所需費用無關及非屬必要，且絕大部分之損
      害、支出皆未附有證明及收據，顯見被告之請求不實。「
      按損害賠償，除法律另有規定或契約另有訂定外，應以填
      補債權人所受之損害及所失利益為限。民法第216條第1項
      定有明文。」，故原告之請求無理由。
  ２、精神慰撫金1,000,000元部分：按系爭車禍發生後，被告
      馬上送原告至耕莘醫院急診，並向警察機關報案自首；另
      曾向原告告知願協助及介紹台北醫術高明之醫生為其診治
      ，然原告並未採納。且被告亦曾多次和原告談和解賠償事
      宜，包含先後二次至台南調解委員會及新店調解委員會，
      然原告所請求之賠償金額從40幾萬、60幾萬，至本件訴訟
      之137餘萬，一次比一次高，故請原告提出損害及支出之
      證明，原告一直不願意提出僅要求被告賠償，至今尚未達
      成和解，非如原告所述被告不願負起賠償責任。又被告為
      上班族，又需負擔家計；原告於發生車禍時，亦僅具教師
      資格之實習老師；核雙方之身分地位，及本件車禍原告所
      受之損害，及被告於系爭事故發生後所為之處置，原告所
      請求之慰撫金1,000,000元無理由及過高。
（三）被告於言詞辯論時對原告損害願負擔之金額如下：
　１、醫療費用部分：臺大醫院醫療費用：原告未附收據。
      國立成功大學醫學院附設醫院：26,845元。台南市立醫
      院：2,410元。
  ２、勞動費用部分：僅承認1個月，即10,000元。
  ３、增加生活費部分：護腰、護膝、護頸共3,650元。
三、法院協助二造整理爭點如下：
（一）二造不爭執部分：
　１、被告於92年3月19日下午4時40分許，駕駛車號G5－8296號
　　　自小客車，沿臺北縣新店市○○路東往西行駛，行經寶橋
　　　路八號即臺北縣新店市北新國小之大門前時，原應注意該
　　　處劃設有行人穿越道，且汽車行駛時，駕駛人應注意車前
　　　狀況，並隨時採取必要安全措施，且汽車行近行人穿越道
　　　前，應減速慢行，遇有行人穿越時，無論有無交通警察指
　　　揮或號誌指示，均應暫停讓行人先行通過，當時雖天雨，
　　　但夜間有照明，且道路無障礙物、視距良好，尚無不可注
　　　意之情事，詎其疏未發現適有行人甲○○行走於行人穿越
　　　道上由南往北穿越道路，致未能禮讓甲○○先行通過即貿
　　　然前行，因而在該行人穿越道上撞及甲○○，使甲○○彈
　　　起撞到該車前擋風玻璃左側後再摔落地面，受有頭部外傷
　　　併頭皮血腫等傷害。嗣經丙○○自首並經原告甲○○訴請
　　　臺北縣政府警察局新店分局報告臺灣臺北地方法院檢察署
　　　檢察官偵查起訴。經本院刑事庭以93年交易字第260號判
　　　決被告丙○○因過失傷害人，處有期徒刑月，如易科罰
　　  金，以佰元折算壹日確定。
　２、原告於前開車禍受傷前任職台北縣新莊市頭前國小教師。
（二）二造爭執要點：
　１、本件被告應賠償原告醫療費用為多少？
　２、被告是否賠償原告主張之勞動收入減少？增加生活費用支
　　  出？看護費用支出？交通費用支出？如應賠償金額多少？
　３、本件慰撫金應以多少為宜。
四、法院之判斷：
（一）被告抗辯系爭車視發生原告與有過失云云，並無理由。本
      件交通肇事事故詳細經過情形詳如二造不爭執事實一所示
      ，同時被告對本院刑事庭第一審判決不服提起上訴後，嗣
      主動撤回上訴，亦有台灣高等法院93年度交易字第260號
      卷宗可稽。是本件被告未提出證據空言陳稱原告「與有過
      失」云云，並無理由。且查刑事案件偵查中由台灣省台北
      縣區車輛行車事故鑑定委員會於93年6月8日北鑑字第9304
      07號鑑定意見書中鑑定意見，亦認「本件被告駕駛自小客
      車，行經學校附近未減速慢行，且未讓行人穿越道上行人
      先行為肇事原因。原告無肇事因素。」（見93年度調偵字
      第101號偵查卷第7至9頁）；是本件車輛肇事純屬被告過
      失應足證明。且本件事故發生時，原告是走在行人穿越道
      上自有「路權」，被告辯稱原告應注意被告駕駛車輛接近
      云云，亦顯無理由。是本件車禍侵權行為原告並無何過失
      ，原告因此所受損害，與被告侵權行為自有因果關係，同
      時被告抗辯「與有過失」云云，並無理由。
（二）按因故意或過失，不法侵害他人之權利者，負損害賠償責
      任。而汽車、機車或其他非依軌道行駛之動力車輛，在使
      用中加損害於他人者，駕駛人應賠償因此所生之損害。但
　　　於防止損害之發生，已盡相當之注意者，不在此限。不法
　　　侵害他人之　身體或健康者，對於被害人因此喪失或減少
  　　勞動能力，或增加生活上之需要時，應負損害賠償責任。
    　不法侵害他人之身體、健康、名譽、自由、信用、隱私、
　　　貞操，或不法侵害其他人格法益而情節重大者，被害人雖
　　　非財產上之損害亦得請求賠償相當之金額。民法第184條
      第1項、第191條之2、第193條第1項、第195條第1項分別
      定有明文。本件被告過失行為，肇生本件車禍，致原告受
      有頭部外傷併頭皮血腫等傷害，被告之不法過失行為與原
      告受傷害結果，兩者間有相當因果關係，且無民法第191
      條之2但書之可免責之事由，本件被告自應負侵權行為損
      害賠償之責任。茲就原告之各項請求，審酌如下：
　１、醫療費用部分：本件原告雖主張受有「頭部外傷合併頭皮
　　　血腫及頸部、腰部椎間盤突出合併頸神經、腰神經壓迫之
　　　傷害云云」，惟查依本院調閱本院93年度交易字第260號
　　　刑事案件偵審全部卷宗可知，本件車禍事故發生當時，92
　　　年3月19日財團法人天主教耕莘醫院診斷證明書僅記載頭
　　  部外傷及頭皮血腫。同年3月21日國立台灣大學醫學院附設
      醫院診斷證明書亦記載「頭部外傷」宜休養10天及門診追
      蹤治療。同年4月4日（本件侵權行為發生後15日）台南市
      立醫院診斷證明書則記載，腦震盪及酸痛，背部手麻木。
      92年5月16日國立成功大學醫學院附設醫院診斷證明書記
      載「頸部椎問盤突出合併部神經壓迫，腰部椎間盤突出合
      併腰神經壓迫」，同年7月10日則記載「頸部第七簡神經
      根病變，腰椎第五節神經病變」等語（台北地方法院檢察
      署92年度偵字第19364號卷第20至25頁診斷證明書）。是
      由上述診斷證明書可知，本件被告侵權行為致使原告受有
　　　「頭部外傷及頭皮血腫」之傷害同時應休養十日應足確定
　　　。至原告稱受有「頸部、腰部椎間盤突出合併頸神經、腰
　　　神經壓迫」之傷害云云，除前述診斷證明書之時間早逾本
　　　件被告過失侵權行為15日以上，同時原告並未舉證證明與
  　　本件被告過失行為有何因果關係，是此部分傷害，不能認
　    被告應負損害賠償責任，應先敘明。同時依常理不論是「
      頸部椎間盤突出合併部神經壓迫，或腰部椎間盤突出合併
　　　腰神經壓迫」，均是長時間外力作用始會造成之結果，突
　　　然間之外力至多僅是誘發前開病變或使前開病變「具體化
　　　」而已，是本件原告認此部傷害被告亦應負責即無理由。
　　　再查本件被告對原告支出之醫療費用有關台大、成大、台
　　　南市立醫院的醫療費用於本院審理時表示願意給付等語，
　　　據上計算，臺大醫院醫療費用原告未提出單據。國立
　　　成功大學醫學院附設醫院：26,845元。台南市立醫院：
  　　2,410元。合計29,255元部分即有理由。而原告主張另受
      有其他醫療費用之損害及主張至國術館進行推拿及使用傳
      統療法花費4,800元及15,000元部分均與被告之過失侵權
      行為無因果關係，為無理由，應予駁回。
　２、勞動能力減損部分：原告主張因車禍受傷自92年3月20日
  　　起至93年2月28日止無法擔任班級課後活動輔導老師之工
　    作，而減少課後活動教師鐘點費80,000元（即每月10,000
      計算8個月為80,000）等語，此部分被告承認並願給付一
      個月之金額10,000元即有理由，應予准許。又依前述台大
      醫院診斷證明書所示，本件原告僅須休養十日，原告請求
      勞動能力減損逾一個月部分之金額即無理由。且查原告亦
      未提出本件被告過失傷害肇致其勞動能力減損之證明；從
      而此部分原告請求逾10,000元分部分即無理由，應予駁回
      。
  ３、增加生活費部分：原告主張因被告過失肇致之傷害，乃購
      買冰枕（敷頭後血腫）450元、冰眼罩（敷前額血腫）80
      元、塑膠手套一包（裝熱水熱敷用）80元、護腰帶2,600
      元、護脖軟墊250元、護膝套800元、熱電毯2,000元、脖
      子用電毯2,000元、酸痛藥膏貼布5,000元、正骨水1,350
      元、中藥包10,000元及進出醫院所使用之口罩1,875元及
      頭部受傷需由他人代為洗頭，支出10,000元。另原告為治
      療上之必要乃於台南水都水療世界及關子嶺溫泉進行復健
      ，共計分別花費4,800元及6,000元，合計47,285元。而被
      告對原告主張因此增加生活費部分包含護腰、護膝、護頸
      合計3,650元願給付，是此部分請求金額為有理由，應予
      准許。此部分原告其餘請求，因原告所受傷害如前述，同
      時原告亦未提出證據證明出本件傷害必須購買冰枕、冰眼
      罩、塑膠手套一包、熱電毯、脖子用電毯、酸痛藥膏貼布
      、正骨水、中藥包、進出醫院所使用之口罩之必要，亦未
      舉證證明頭部受傷需由他人代為洗頭須支出10,000元；亦
      未舉證證明須至台南水都水療世界及關子嶺溫泉進行復健
      。又原告此部分縱有支出亦不能認與被告過失傷害行為有
      因果關係，從而原告此部分求逾3,650元部分即無理由，
      應予駁回。
　４、看護費用部分：原告雖主張受傷後由妹妹及母親看護，受
  　　有相當於看護費用（即妹妹及母親減少工作收入之損失）
　　　之損失4,480元云云；惟查本件原告所提出之診斷證明書
  　　，並未能證明所受傷害需人看護，同時亦未證明其妹妹及
    　母親有看護之事實，及原告受有此部分金額損失之證明，
      從而被告抗辯稱原告此部分主張並無理由等，自屬可據，
      從而原告此部分請求為無理由，應予駁回。
　５、交通費用部分：經查本件被告原給付原告赴台大、成大、
　　　台南市立醫院之醫療費用如前述，故被告自認原告赴前開
  　　醫院就醫之費用，為回復侵權行為所生損害必要之行為，
　    從而原告主張赴醫院就醫支出必要之計程車車資，既屬有
      據，且查原告主張赴臺大醫院就診2次來回，共計480元
　　　（120＊2＊2＝480）。赴成大醫院就診224次來回，共
　　　計44,800元（100＊2＊224＝44800）。以上合計45,280
      元部分業據原告陳述明確，被告對就醫次數等亦不爭執，
      是自堪信為真實，從而原告請求在45.280元部分自有理由
      ，應予准許。逾此部分金額，原告並未提出證據證明業己
      支出，亦未舉證證明該等支出與被告過失侵權行為有何關
      連，更未證明係屬回復原狀或填補損害之必要；從而原告
      主張逾上開金額部分自無理由，應予駁回。
　６、慰撫金部分：按精神慰撫金之賠償，及法院針對實際個案
　　　，依據兩造之身分、地位、經濟狀況及被害人實際所受之
　　　精神上衝擊而為評估衡量，並無一體適用之原則。經查本
  　　件車禍交通事故全可歸責於被告，而原告因此受有「頭部
　　　外傷併頭皮血腫」傷害，同時於受傷當時即先後送往財團
　　　法人天主教耕莘醫院及國立台灣大學醫學院附設醫院急診
　　　治療，及嗣後在國立成功大學附設醫院之後續治療，是原
  　　告因被告侵權行為引發肉體、精神之痛苦不能謂不大。同
      時本件被告雖於刑事案件自首接受處罰，惟迄今仍未與原
      告達成和解給予原告民事補償，慰撫其心靈。爰審酌原告
      原任職於國小教師，並投資股票外另有存款；而被告則為
      受僱同仁綜合醫院任物理治療生92年薪資所得達500,200
      元，同時名下有1996年出廠之自用小客車一輛，此有本院
      依職權調電子閘門財產所得調件明細表一件附卷可稽：是
      綜合上述一切情狀，本院認原告得請求之非財產上之損害
      賠償（精神上慰撫金）以300,000元為適當，逾此數額之
      請求，為無理由，不應准許。
  ７、綜合上述，本件原告得請求之金額在388,185元及自起訴
      狀繕本送達之翌日即93年9月15日起，按週年利率百分之
      五計算之利息範圍內為有理由，應予准許，逾此部分之請
      求即無理由，應予駁回。
五、假執行之宣告：二造均陳明願供擔保，聲請宣告假執行或免
    為假執行，經核原告勝訴部份，合於法律之規定，爰各酌定
    相當之擔保金額宣告之；原告敗訴部分其假執行之聲請失所
    依附，不予准許。
六、結論：本件原告之訴，為一部有理由，一部無理由，並依民
    事訴訟法第79條、第85條第2項、第390條第2項，判決如主
    文。
中　　華　　民　　國　　94　　年　　6　　月　　27　　日
                  民事第四庭    法　官　洪遠亮
以上正本，係照原本作成。
如對本判決上訴，須於判決送達後20日內向本院提出上訴狀
中　　華　　民　　國　　94　　年　　6 　　月　　27　　日
                                書記官　柯金珠
